臺灣臺中地方法院刑事裁定
111年度聲字第1945號
聲明異議人
即  受刑人  余克勤



上列聲明異議人即受刑人因公共危險案件，對於臺灣臺中地方檢
察署檢察官之執行指揮（111年度執助第736號），聲明異議，本
院裁定如下：
    主    文
聲明異議駁回。
    理    由
一、聲明異議意旨略以：聲明異議人即受刑人余克勤（下稱受刑
    人）前因公共危險案件，經法院判處有期徒刑5月確定，現
    由臺灣臺中地方檢察署（下稱臺中地檢署）檢察官以111年
    度執助字第736號（下稱執行卷）執行指揮書(下稱系爭處分
    )在案。受刑人迄今在監執行徒刑2月有餘，初於臺灣新竹地
    方檢察署執行之日，因工作繁忙方未能如期到案執行徒刑；
    目前家中有年邁母親，妻子為越南籍，兩名年幼童（分別為
    3歲及1歲）需扶養照顧，家中經濟狀況不佳，伊業已自費至
    臺中榮民總醫院接受酒癮治療（目前共計五次），身體現況
    不適合再為飲酒，又因疫情關係，受刑人想珍惜難得獲取工
    作條件及福利優渥之工作云云，爰聲請撤銷系爭處分，並准
    予易科罰金之諭知等語。
二、按受刑人或其法定代理人或配偶以檢察官執行之指揮為不當
    者，得向諭知該裁判之法院聲明異議，法院並應就異議之聲
    明裁定之，刑事訴訟法第484條、第486條分別定有明文。所
    謂「檢察官執行之指揮不當」，係指就執行之指揮違法及執
    行方法不當等情形而言。次按犯最重本刑為5年以下有期徒
    刑以下之刑之罪，而受6月以下有期徒刑或拘役之宣告者，
    得以1,000元、2,000元或3,000元折算1日易科罰金，但易科
    罰金，難收矯正之效或難以維持法秩序者，不在此限；依前
    項規定得易科罰金而未聲請易科罰金者，得以提供社會勞動
    6小時折算1日，易服社會勞動；受6月以下有期徒刑或拘役
    之宣告，不符第1項易科罰金之規定者，得依前項折算規定
    ，易服社會勞動；前2項之規定，因身心健康之關係，執行
    顯有困難者，或易服社會勞動，難收矯正之效或難以維持法
    秩序者，不適用之，刑法第41條第1項至第4項分別定有明文
    。又上開法條所謂「難收矯正之效」或「難以維持法秩序」
    ，均屬不確定法律概念，乃立法者藉以賦予執行檢察官得依
    具體個案，考量犯罪特性、情節及受刑人個人特殊事由，審
    酌應否准予易刑處分之裁量權。檢察官此項裁量權之行使，
    僅於發生裁量瑕疵之情況時，法院始有介入審查之必要。易
    言之，法院僅得審查檢察官上開裁量權之行使，其判斷程序
    有無違背法令、事實認定有無錯誤、審認事實與法所賦予之
    裁量要件有無合理關連、有無逾越或超過法律規定之範圍等
    問題，倘執行檢察官於執行處分時，已具體說明不准易刑處
    分之理由，且未有逾越法律授權、專斷等濫用權力之情事，
    自不得遽謂執行檢察官之執行指揮為不當（最高法院97年度
    台抗字第576號、98年度台抗字第102號、99年度台抗字第89
    9號、100年度台抗字第647號等裁定意旨參照）。
三、經查：
  ㈠受刑人前於民國109年間，因酒後駕車之公共危險案件，經臺
    灣新竹地方法院（下稱新竹地院）以109年度竹東原交簡字
    第29號判決判處有期徒刑3月確定；復於同年間，因酒後駕
    車之公共危險案件，經新竹地院以109年度原交簡字第30號
    判決判處有期徒刑3月確定，經新竹地院以109年度聲字第12
    80號裁定應執行有期徒刑4月確定，甫於110年5月17日入監
    執行徒刑完畢出監，此有臺灣高等法院被告前案紀錄表附卷
    可稽，是於本案之前，業已曾二犯酒後駕車之公共危險案件
    無疑。之後，受刑人於上開執行完畢後，不到3個月即110年
    8月5日16時55分許許起至同日17時許止，在新竹縣○○鄉○區○
    路000號台積電十二廠廠房門口飲用酒類後，其吐氣所含酒
    精濃度已逾每公升0.25毫克，猶自上開處所騎乘車牌號碼00
    0-0000號普通重型機車上路。嗣於同日17時16分許，行經新
    竹縣竹東鎮柯湖路3段377巷時，不慎與吳曉旻所駕駛之車牌
    號碼000-0000號自用小客車發生碰撞(無人受傷)，經警到場
    處理，並於同日17時35分許，對余克勤測試吐氣所含酒精濃
    度達每公升0.56毫克等情，經新竹地檢署檢察官提起公訴，
    復經新竹地院於110年8月26日以110年度竹東原交簡字第78
    號判決判處有期徒刑5月，如易科罰金，以1,000元折算1日
    ，並於110年9月24日確定，此有上開判決及臺灣高等法院被
    告前案紀錄表附卷可稽。準此，被告所犯本件酒後駕車之罪
    刑，已是第三犯甚明。
  ㈡次者，受刑人於111年4月1日到案執行，並執行前接受訊問，
    並提出聲請易科罰金/社會勞動陳述意見書1份存卷可稽（執
    行卷第58頁），惟經臺中地檢署檢察官認以「受刑人余克勤
    分別於109年5月26日第一次酒駕遭法院判處有期徒刑3月；1
    09年5月30日第二次酒駕復遭法院判處有期徒刑3月。上開2
    案經法院裁定應執行有期徒刑4月，甫於110年5月17日入監
    執行完畢，竟於前2案定刑入監服刑完畢後不足3個月即110
    年8月5日，再犯本件同罪質之犯罪。顯見其完全漠視酒後駕
    車之危險性，難認受刑人已因前2次犯行而有所警惕。堪認
    其無視禁止酒駕之法律規範，且對刑罰之反應力薄弱，如不
    發監執行，顯難收矯正之效。又本件酒測值高達0.56毫克，
    且有肇事(騎機車與自用小客車發生碰撞）而為警查獲（即
    本案），所為對公眾往來安全危害甚大。況受刑人遭法院判
    刑確定後，經新竹地檢署傳拘未到，發布通緝後始為警方查
    獲到案執行，難認其有悔改之意，如不發監執行，難以維持
    法秩序」為由，否准受刑人之易科罰金請求，而予以發監執
    行，且上開執行處分決定，迭經該署主任檢察官、檢察長簽
    具核可在卷，隨即將上開執行處分通知受刑人，並再次詢問
    受刑人若未發監執行難受矯正之效或維持法秩序，有無意見
    ？經受刑人當場表示沒有意見等語，此有臺中地檢署點名單
    及執行筆錄2份在卷可稽（見執行卷第59-66頁）。於是，臺
    中地檢署檢察官即於111年4月1日以111年執助繩字第736號
    執行指揮書，自111年4月1日起，對受刑人執行上開刑罰，
    業據本院職權調取上開執行卷證後，稽核屬實無訛。由上可
    知，檢察官為本件指揮執行，已充分考量受刑人前曾二犯酒
    後駕車之犯行與科刑，及受刑人上開罪刑執行，甫於110年8
    月5日執行完畢，僅相隔短短不及3個月即110年8月5日，再
    犯同一罪質之酒後駕車之罪刑等，以及具體發生危害參與交
    通用路之人車安危等情。
  ㈢再者，本件受刑人所受科處之罪刑，雖屬最重本刑為5年以下
    有期徒刑之罪，且新竹地院110年度竹東原交簡字第78號判
    決主文中，亦有諭知如易科罰金之折算標準乙情。然而，此
    與檢察官於指揮執行時，是否准許易科罰金，實屬二事，並
    非謂於確定判決中，有諭知如易科罰金之折算標準，執行檢
    察官即不得審酌諸項犯罪情節或執行教化效果，一概准許易
    科罰金；況且，短期自由刑仍有短暫隔離受刑人之作用，能
    使受刑人深切感受刑罰威嚴，不輕易再犯之效果，而國家刑
    罰權之追訴、執行，仍設有短期自由刑，但透過緩刑、易科
    罰金、分類分監執行等制度，調和或補救短期自由刑之弊，
    兼收其長，從而，法律既設有短期自由刑，自無不許檢察官
    執行之理。而本件受刑人前曾二犯酒後駕車之犯行及科刑與
    合併定其應執行刑，經受刑人入監執行後，甫於110年8月5
    日執行完畢，相隔僅短短不及3個月內，又反覆實施同一罪
    質之酒後駕車案件，足徵受刑人對於前二次罪刑之執行，猶
    未促使其謹記教訓，時刻警惕在心，顯見其對刑罰反應力薄
    弱或懲戒感受度不足，且酒後駕車造成自己或他人傷亡之事
    件，層出不窮，此更為社會大眾所零容忍之事，更何況本案
    對參與交通其他用路之人車安全，確已發生具體危險結果。
    據上，執行檢察官基於此法立法目的，為達杜絕此類風氣及
    維護參與交通之人車之安全，已具體詳核上情，認本案受刑
    人如不執行所宣告之刑，難以收矯治之效，諭知發監執行，
    乃本其法律所賦與指揮刑罰執行職權之行使，對具體個案所
    為之判斷，難認有何違法或不當之處。
  ㈣至於受刑人具狀陳稱其為家中有年邁母親，妻子為越南籍，
    兩名年幼童需照顧扶養，經濟狀況不佳，現已自費至醫院接
    受酒癮治療，身體現況不適合再為飲酒，又疫情之故，受刑
    人欲珍惜工作機會云云。然受刑人入監服刑，難免對家庭經
    濟或其他成員會有某程度影響或造成不便，此無非因受刑人
    犯罪所須付出之代價，實屬制度上之必然。倘若受刑人之親
    人或家屬符合社會救助申請條件，亦可申請或通報相關主管
    機構或社福機構予以介入安置或扶助，尚無須受刑人親力為
    之。況受刑人之家庭狀況，本與執行檢察官認定是否有「不
    執行所宣告之刑，難收矯正之效或難以維持法秩序」等情無
    涉，即該情並非檢察官審酌得否易科罰金所必然應考量之因
    素；再犯罪人之處罰，其法律制裁效果之審酌，本應優先於
    受刑人個人家庭因素之考量，故受刑人執詞指摘，自無理由
    。
四、綜上所述，本件執行檢察官之執行指揮，已具體說明不准予
    易科罰金之理由，而為適當裁量，並未逾越法律授權、專斷
    等濫用權力之情事，從而，執行檢察官認為本件受刑人所宣
    告之刑，倘不發監執行，難以收矯正之效，亦難以維持法秩
    序，乃將受刑人發監執行，於法有據，要無不合。異議人聲
    明異議，並無理由，應予駁回。
據上論斷，應依刑事訴訟法第486條，裁定如主文。
中　　華　　民　　國　　111 　年　　7 　　月　　 31　日
                  刑事第一庭    法  官  張德寬
上正本證明與原本無異。
如不服本裁定，應於送達後五日內，向本院提出抗告狀。
                                書記官  廖鳳美
中　　華　　民　　國　　111 　年　　8 　　月　　1 　　日